臺灣高等法院高雄分院民事判決　九十三年度上字第六四號
　　　上　訴　人　丙○○
　　　　　　　　　丁○○
　　　　　　　　　乙○○
　　　兼右二人
　　　法定代理人　辛○○
　　　訴訟代理人　蔡建賢律師
　　　被上訴人　　台灣土地銀行股份有限公司
　　　法定代理人　蔡哲雄
　　　訴訟代理人　己○○
　　　　　　　　　庚○○
　　　　　　　　　壬○○
　　　　　　　　　戊○○
右當事人間請求返還借款事件，上訴人對於民國九十三年二月二十七日臺灣高雄地方
法院九十二年度上字第二五五六號第一審判決提起上訴，本院於九十三年九月十五日
言詞辯論終結，判決如下：
    主      文
上訴駁回。
第二審訴訟費用由上訴人連帶負擔。
    事實及理由
一、查被上訴人法定代理人原為甲○○，九十三年六月二十三日改由蔡哲雄擔任，有
    財政部九十三年六月二十三日台財人字第０九三００三二一二一三號函影本可稽
    ，其聲明承受訴訟，核無不合，先予敘明。
二、被上訴人起訴主張：訴外人蘇耀財邀同林福財、林安順為連帶保證人，於民國八
    十三年八月二十七日向被上訴人借款新台幣（下同）五百五十萬元，約定利息按
    年息百分之十點三計算，嗣後隨被上訴人基本放款利率調整，期限為三年，自八
    十三年八月二十七日起至八十六年八月二十七日止，分三十六期，按月繳息，本
    金到期全部清償，如未按期給付，即喪失期限利益，全部債務視為到期，如逾期
    清償，在六個月以內者，按上開利率百分之十，超過六個月以上者，按上開利率
    百分之二十計付違約金。嗣訴外人蘇耀財屆期未繳本息，除於八十七年十一月二
    十七日以蘇耀財在被上訴人路竹分行之活期存款帳戶存款二十二萬八千四百二十
    八元抵銷八十六年八月二十七日至同年十二月二十六日止之逾期利息外，另經被
    上訴人聲請強制執行後，於九十年七月十九日受償三百三十八萬三千四百九十四
    元，尚欠本金四百四十二萬三千四百元及自九十年七月二十日起之約定利息與違
    約金。嗣連帶保證人林安順於八十四年一月二十六日死亡，其繼承人為上訴人丁
    ○○、乙○○、辛○○，林福財於八十六年四月二十四日死亡，其繼承人為上訴
    人蘇林玉鳳、丙○○、蘇林碧里、丁○○、乙○○及訴外人陳林秀玉、林玉琴（
    陳林秀玉、林玉琴部分已經核發支付命令確定），依民法第一千一百五十三條規
    定，上開繼承人對其被繼承人之債務應負連帶責任，惟屢經催討，均置之不理，
    爰訴請上訴人丙○○、丁○○、乙○○、辛○○應與蘇林玉鳳、蘇林碧里連帶給
    付被上訴人四百四十二萬三千四百元及自九十年七月二十日起至清償日止按年息
    百分之九點七二五計算之利息，並按上開利率百分之二十計算之違約金等情。（
    按原審為被上訴人勝訴判決後，蘇林玉鳳、蘇林碧里二人未聲明不服）。其答辯
    聲明求為判決：上訴駁回。
三、上訴人則以：訴外人陳林秀玉與林玉琴就本件訴訟標的系爭連帶債務係與上訴人
    等共同繼承被上訴人林福財而來，在未經遺產分割之前，與上訴人等乃基於固有
    必要共同訴訟關係，應一同被訴，當事人始為適格。本件被上訴人並未列陳林秀
    玉及林玉琴為被告，其訴訟自屬當事人不適格之違法。再上訴人之被繼承人林福
    財及林安順並無向被上訴人借貸，且未曾與被上訴人簽立保證契約，被上訴人所
    提之保證契約書，其上之簽名及印文皆非林福財、林安順所為，故被上訴人依保
    證契約向上訴人請求返還借貸，顯不實在。又被上訴人對主債務人蘇耀財之逾期
    利息起算日依約應自八十六年八月二十七日起算，依被上訴人提出之執行債權分
    配表所載未繳之利息起算日為八十六年十二月二十七日，其逾期利息起算日逾約
    定日四個月後，被上訴人應已准許主債務人蘇耀財為延期清償，故依民法第七五
    五條規定，本件系爭保證契約應已消滅，保證人林安順及林福財皆可免除清償責
    任，上訴人等為林安順等之繼承人，依法亦無清償責任等語資為抗辯。其上訴聲
    明求為判決：(一)原判決廢棄。(二)右廢棄部分被上訴人原審之訴駁回。(三)第一、二
    審訴訟費用由被上訴人負擔。
四、首按連帶債務之債權人，得對於債務人中之一人或數人或其全體，同時或先後請
    求全部或一部之給付。連帶債務未全部履行前，全體債務人仍負連帶責任。民法
    第二百七十三條定有明文。本件系爭債務連帶保證人林安順及林福財之繼承人雖
    不只上訴人等四人，但依民法第一千一百五十三條第一項規定，上訴人等對於林
    安順及林福財之保證債務既應負連帶責任，則被上訴人以其已對同為繼承人之陳
    林秀玉與林玉琴二人取得確定支付命令，而未對該二人起訴請求，依民法第二百
    七十三條規定自無不可，上訴人謂被上訴人起訴時未列陳林秀玉及林玉琴為被告
    ，其訴訟自屬當事人不適格，認原判決違法云云，自無可採。
五、次查，被上訴人對其主張之前開事實，已據其提出借據影本二紙、本票影本一紙
    、授信約定書影本二紙、原法院八十八年度執字第二九八八五號分配表影本二紙
    、九十二年雄院貴民愛行字第二一０二八號與二一０三０號函影本各一紙、九十
    二年度促字第四六五一一號支付命令與確定證明書影本各一件，台灣苗栗地方法
    院九十二年度促字第九一五一號支付命令與確定證明書影本各一件，及林福財、
    林安順之繼承系統表一份等為證，核屬相符，堪信為實。上訴人雖以前開情詞置
    辯，惟查：
（一）上訴人雖辯稱其等之被繼承人林福財及林安順並未曾與被上訴人簽立保證契約
      ，被上訴人所提之保證契約書，其上之簽名及印文皆非林福財、林安順所為云
      云。然查上訴人丁○○、乙○○、辛○○在原審並未否認被繼承人林福財及林
      安順之連帶保證債務，僅以其等無力清償為辯，且依被上訴人提出之上開系爭
      借據影本與授信約定書影本觀之，均有踐行對保手續，足見系爭保證契約確係
      上訴人之被繼承人林福財及林安順所親簽，其二人確有連帶保證系爭債務之情
      事，上訴人空言否認自無可取。
（二）再按民法第七百五十五條固規定就定有期限之債務為保證者，如債權人允許主
      債務人延期清償時，保證人除對於其延期已為同意外，不負保證之責任。然依
      民法第二百三十三條第一項規定遲延債務以支付金錢為標的者，債權人得請求
      依法定利率計算之遲延利息，但約定利率較高者仍從其約定利率。故債務人遲
      延後，債權人一面得請其履行債務，一面仍有權收取遲延利息，換言之，收取
      遲延利息者，不得謂其必未請求履行債務而准許債務人延期履行。（參照最高
      法院五十年度台上字第一八二號判例意旨）。本件系爭借款逾期後，被上訴人
      雖將主債務人蘇耀財於被上訴人路竹分行開設之活期存款帳戶（000-00000-0
      ）中之存款二十二萬八千四百二十八元，於八十七年十一月二十七日予以抵銷
      八十六年八月二十七日至同年十二月二十六日止之逾期利息，有被上訴人提出
      之放款帳卡影本三張足稽，故系爭借款利息之起算日為八十六年十二月二十七
      日，上訴人誤認被上訴人以八十六年十二月二十七日為起息日，已在契約到期
      日（八十六年八月二十六日）後四個月起算，指被上訴人應已准許主債務人為
      延期清償云云，係不明被上訴人上述以存款抵扣逾期利息所致，此部分所辯顯
      屬無稽，自無可採。
（三）查，上訴人等人之被繼承人林福財及林安順擔任主債務人蘇耀財向被上訴人借
      款之連帶保證人，而蘇耀財尚積欠被上訴人前開系爭借款本息與違約金，已如
      前述，又上訴人等人均未依法拋棄繼承或為限定繼承等情，亦有原法院九十二
      年雄院貴民愛行字第二一０二八號及二一０三０號函在卷足稽。是依民法第一
      千一百四十七條、第一千一百四十八條及第一千一百五十三條規定，上訴人等
      即應對其被繼承人所負之上開保證債務負連帶清償責任。
六、綜上所述，被上訴人依消費借貸、連帶保證及繼承等法律關係，請求上訴人應與
    另繼承人蘇林玉鳳、蘇林碧里連帶給付四百四十二萬三千四百元，及自民國九十
    年七月二十日起至清償日止，按年息百分之九點七二五計算之利息，並按上開利
    率百分之二十計算之違約金，依法即無不合，應予准許。原審判命上訴人連帶如
    數給付，於法並無違誤。上訴意旨指摘原判決不當，求予廢棄改判，為無理由，
    應予駁回其上訴。
七、據上論結，本件上訴為無理由，依民事訴訟法第四百四十九條第一項、第八十五
    條第二項，判決如主文。
中　　　華　　　民　　　國　　九十三　　年　　　九　　　月　　二十九　　日
　　　　　　　　　　　　　　　　　　　　民事第五庭
~B1審判長法　官　蔡明宛
~B2      法　官　黃科瑜
~B3      法　官　林健彥
正本係照原本作成。
如對本判決上訴，須於判決送達後二十日內向本院提出上訴狀，其未表明上訴理由者
，應於上訴後二十日內向本院提出上訴理由書（均須按他造當事人之人數附繕本）。
上訴時應提出委任律師或具有律師資格之人之委任狀，並依附註條文規定辦理。
中　　　華　　　民　　　國　　九十三　　年　　　九　　　月　　 三十　　 日
~B法院書記官　張明賢
附註：
民事訴訟法第四百六十六條之一：對於第二審判決上訴，上訴人應委任律師為訴訟代
理人，但上訴人或其法定代理人具有律師資格者，不在此限。
上訴人之配偶、三親等內之血親、二親等內之姻親，或上訴人為法人、中央或地方機
關時，其所屬專任人員具有律師資格並經法院認適當者，亦得為第三審訴訟代理人。
；第一項但書及第二項情形，應於提起上訴或委任時釋明之。
